臺灣高等法院刑事裁定
111年度聲再字第234號
再審聲請人
即受判決人  古汶琪




上列再審聲請人即受判決人因毒品危害防制條例案件，對於本院
110年度上訴字第828號，中華民國110年12月28日第二審確定判
決（臺灣新竹地方法院108年度訴字第903號，起訴案號：臺灣新
竹地方檢察署108年度偵字第10885號、108年度偵字第11407號）
，聲請再審，本院裁定如下：
    主  文
再審之聲請駁回。 
    理  由
一、聲請意旨略以：再審聲請人即受判決人古汶琪（下稱聲請人
    ）因違反毒品危害防制條例案件，經本院110年度上訴字第8
    28號判決（下稱原確定判決）判處有期徒刑8年確定在案。
    聲請人之毒品來源係林弘修，聲請人於警詢時即已供出，林
    弘修違反毒品危害防制條例案件經檢、警偵辦後，業經臺灣
    新竹地方法院判刑，目前上訴本院以111年度上訴字第414號
    案件審理中，聲請人於民國111年4月6日亦有出庭作證，爰
    依法聲請再審，請求適用毒品危害防制條例第17條第1項規
    定減輕刑度等語。
二、聲請人對原確定判決聲請再審，以再審書狀敘述理由，因未
    檢附原判決之繕本，經本院依法命其補正，聲請人固未能遵
    期補正原判決繕本，惟經訊問聲請人，聲請人表示因入監執
    行不易取得原判決，請求法院調取等語（見本院卷第44頁）
    ，考量對聲請人尚無不利之情形，由本院調取原判決之繕本
    並無不便之情況下，逕由本院依職權調取即可；又本院已依
    109年1月8日修正公布，同月10日施行之刑事訴訟法增訂第4
    29條之2前段規定，通知聲請人、檢察官等到場，並聽取檢
    察官、聲請人等之意見（見本院卷第43至45頁），合先敘明
    。
三、按有罪之判決確定後，因發現新事實或新證據，單獨或與先
    前之證據綜合判斷，足認受有罪判決之人應受無罪、免訴、
    免刑或輕於原判決所認罪名之判決者，為受判決人之利益，
    始得聲請再審，刑事訴訟法第420條第1項第6款規定甚明。
    其所謂輕於原判決所認「罪名」之判決，係指與原判決所認
    罪名比較，其法定刑較輕之相異罪名而言。又此所謂「應受
    免刑」之判決，指「必要及絕對」免除其刑之規定而言，如
    屬「任意或相對」免除其刑之規定者，則不在此列。而毒品
    危害防制條例第17條第1項之減輕或免除其刑之寬典，如何
    選擇，法院有裁量之權，與必免除其刑者有異，並非「應受
    免刑之判決」，自不得據為聲請再審之原因。而刑事訴訟法
    第420條第1項第6款所定免刑之範圍，最高法院先前歷來所
    採之見解，一向認係僅指「必要、絕對」免除其刑之規定情
    形而言（不包含「必要、相對」免除其刑）。最高法院固有
    刑事庭經評議後，擬擴充解釋，放寬免刑範圍包含「必要、
    相對」情形，而與最高法院先前裁判法律見解有潛在性歧異
    ，該刑事庭乃依法院組織法第51條之2第2項提出徵詢，然於
    徵詢程序完成，最高法院受徵詢之各刑事庭，均主張仍應維
    持最高法院先前之見解（即限於「必要、絕對」免除其刑）
    。該刑事庭認既屬少數說，終經評議依「最高法院辦理大法
    庭案件應行注意事項」第14條第2款，改採最高法院先前裁
    判之原見解，大法庭統一法律見解之功能，已經達成，此為
    最高法院迄今一致之見解，並未變更（最高法院108年度台
    抗字第1297號刑事裁定意旨參照）。
四、經查：
　㈠原確定判決依聲請人於偵查及審理中之自白、證人即購毒者
    蔡耀平、梁永健、郭保成、林國棟於偵查中之證述、聲請人
    與上開購毒者彼此間之通訊監察譯文及扣案供販毒聯繫用之
    SONY手機1支（含門號0000000000號SIM卡1張）等證據，認
    定聲請人確有販賣第一級毒品海洛因（下稱海洛因）等情，
    並於原確定判決理由欄內詳細敘明所憑之依據與得心證之理
    由，並無何違背經驗法則及論理法則，亦無違法或不當之處
    。再者，聲請人於該案審理中供稱毒品來源係「林弘修」，
    而經警方調閱「林弘修」之通聯紀錄，及依法執行通訊監察
    而偵辦，將「林弘修」以涉嫌販賣海洛因案件移送，並由臺
    灣新竹地方檢察署（下稱新竹地檢署）檢察官起訴在案，雖
    有卷內新竹地檢署110年4月20日竹簡永明108偵10885字第11
    090140300號函附新竹市警察局第二分局110年4月15日竹市
    警二分偵字第1100009890號函、通聯紀錄可稽，然觀諸林弘
    修上開被訴之新竹地檢署109年度偵字第6317、8823、9855
    號起訴書，可知林弘修經檢察官起訴販賣海洛因予聲請人之
    交易時間係109年1至2月間，晚於聲請人本案原確定判決認
    定販賣海洛因之108年7至8月間，縱林弘修確因聲請人之供
    出而被查獲，因兩者無直接因果關連，即不能認有毒品條例
    第17條第1項規定之適用，業據本院原確定判決於事實及理
    由欄三、㈡、⒉論述綦詳，此有本院110年度上訴字第828號判
    決書在卷可憑（見原確定判決第3頁），業已審酌並說明被
    告不符合減免其刑之要件之緣由，並經調取本院原確定判決
    全卷核閱無訛。
　㈡本件聲請意旨以：聲請人供出毒品來源係林弘修，且林弘修
    所涉毒品案件業經法院判處罪刑為由，主張其本件得依毒品
    危害防制條例第17條第1項規定減免其刑，據以聲請再審。
    惟聲請人原確定判決所示之販賣第一級毒品犯行，經原確定
    判決認定無從獲邀毒品危害防制條例第17條第1項供出上游
    減刑規定之適用，已見前述；且聲請人本件所供出毒品來源
    之事證本身，是否確得使偵查機關因而查獲正犯或共犯，倘
    先置而不論，縱得因其所提供有關毒品來源之事證，而查獲
    其他正犯或共犯，而得符合毒品危害防制條例第17條第1項
    之要件，但僅屬於同一罪名刑度之減輕或免除，僅關於科刑
    範圍，其罪名未變，且並非法定必應免除其刑（最高法院10
    6年度台抗字第187號、107年度台抗字第184號、108年度台
    抗字第1297號裁定意旨參照）。是聲請人原確定判決所論處
    之販賣第一級毒品罪，縱得因其所供事證而查獲正犯或共犯
    ，除不影響原確定判決所認定其販賣第一級毒品之罪名外，
    其法律效果亦非應免除其刑，而僅屬得免除其刑，並無刑事
    訴訟法第420條第1項第6款所定「應受免刑判決」之情形，
    自不得以發現新證據、新事實，據為聲請再審之原因。
　㈢綜上所述，聲請人以前詞聲請再審，核與刑事訴訟法第420條
    第1項第6款之規定不合，應予駁回。　　
據上論斷，應依刑事訴訟法第434條第1項，裁定如主文。
中　　華　　民　　國　　111 　年　　5 　　月　　12　　日
                  刑事第二十一庭審判長法　官　林怡秀
                              　　    法　官　蔡羽玄
                              　      法　官　胡宜如
以上正本證明與原本無異。
如不服本裁定，應於收受送達後10日內向本院提出抗告狀。
                                      書記官　黃芝凌
中　　華　　民　　國　　111 　年　　5 　　月　　13　　日